【裁判字號】    96,交訴,156
【裁判日期】    980123
【裁判案由】    過失致死等
【裁判全文】
臺灣臺南地方法院刑事判決             96年度交訴字第156號
公  訴  人  臺灣臺南地方法院檢察署檢察官
被      告  甲○○
被      告  丙○○
選任辯護人  林易玫律師
上列被告因業務過失致死案件，經檢察官提起公訴（96年度偵字
第8255號、第14129號），被告於準備程序進行中為有罪之陳述
，經本院合議庭裁定由受命法官獨任進行簡式審判程序後，判決
如下：
    主  文
丙○○從事業務之人，因業務上之過失致人於死，處有期徒刑壹
年，減為有期徒刑陸月，如易科罰金，以新台幣壹仟元折算壹日
。
甲○○因過失致人於死，處有期徒刑伍月，減為有期徒刑貳月又
拾伍日，如易科罰金，以新台幣壹仟元折算壹日；緩刑貳年。
    事  實
一、丙○○係高雄客運公車客運司機，為從事駕駛業務之人，於
    民國（下同）96年4月6日下20時15分許，駕駛車牌號碼FX-0
    68號營業大客車，沿台南市○○路○段快車道由南向北行駛
    ，經過太平橋到安和路與府安路交岔路口後，適有乘客要下
    車，乃偏右變換車道欲至路邊停車，其本應注意變換車道時
    ，應讓直行車先行，並注意安全距離，而依當時天候晴、夜
    間有照明、路面乾燥無缺陷、道路上未有任何障礙物、視距
    良好等情形以觀，客觀上亦無不能注意之情事，竟疏於注意
    讓直行車先行，即貿然將上開大客車向右駛入機慢車優先道
    ，適有甲○○騎乘車牌號碼KW2-232重機車後載胞姐林雅鳳
    在機慢車優先道上同向行駛，本應注意上開重機車附載坐人
    後，不得另載物品，竟亦疏未注意於前踏板裝載一拼圖畫框
    高於手把，影響車把之靈活操作，因上開重機車突然失去重
    心而左偏，致上開重機車左前車身及手把與丙○○所駕駛之
    上開大客車右側前輪後方發生擦撞，林雅鳳遂跌入上開大客
    車之右前輪後方，為右後輪輾壓其右側背部及內脅，造成輾
    壓傷合併凹陷性連枷胸碎裂性骨折，並於左側背部及內脅有
    對側性輾壓傷，頭部撞挫傷，立即死亡；甲○○亦因所駕駛
    之重機車左傾倒地，而受有左大腿、左膝、左小腿、左足挫
    傷併擦傷等傷害；丙○○及甲○○於肇事後，犯罪未被有偵
    查權之公務員或機關發覺前，分別向據報到場處理之台南市
    警察局第三分局警員表明係肇事車輛之駕駛人而自首，並坦
    承犯行進而接受裁判。
二、案經甲○○告訴及臺灣臺南地方法院檢察署檢察官據報相驗
    後自動檢舉偵查起訴。
    理  由
一、本件係經被告丙○○及甲○○於本院98年1月13日準備程序
    期日為有罪之陳述，而經本院合議庭裁定由受命法官獨任以
    簡式審判程序加以審理，依據刑事訴訟法第273條之2規定排
    除嚴格證據調查；並依同法第310條之2之準用第454條之規
    定製作略式判決書，先予敘明。
二、本件有下列事證足資佐憑：
  (一)被告丙○○及甲○○於本院審理時之自白。
  (二)台南市警察局第三分局現場勘查卷宗。
  (三)道路交通事故現場圖及草圖、道路交通事故調查報告表(一)、
    (二)各1份及現場照片40張。
  (四)財團法人奇美醫院診斷證明書2份。
  (五)臺灣臺南地方法院檢察署相驗筆錄、勘驗筆錄、相驗屍體證
    明書、檢驗報告書各1份及相驗照片、勘驗照片共52張。
  (六)被告丙○○之駕駛執照及車牌號碼FX-068號營業大客車之行
    車執照各1份。
  (七)台灣省台南區車輛行車事故鑑定委員會96年7月5日南鑑字第
    0965902099號函附之鑑定意見書及台灣省車輛行車事故覆議
    鑑定委員會96年9月3日府覆議字第0966202750號函各1份。
三、起訴書就被告甲○○之過失行為雖於犯罪事實欄記載：「適
    有甲○○騎乘KW2-232重機車在右邊同向行駛，後載其姊林
    雅鳳，亦疏未注意前踏板裝載一拼圖畫框高於手把，影響車
    把之靈活操作，突然失去重心而左偏‧‧」等語，及於證據
    並所犯法條欄二、記載：「被告甲○○貪圖方便將拼圖畫框
    置於腳踏板致影響把手操作，未注意車前狀況，以致肇事‧
    ‧」等語，然按機器腳踏車附載坐人後，不得另載物品。但
    零星物品不影響駕駛人及附載人員之安全者，不在此限，道
    路交通安全規則第88條第1項第3款定有明文，被告甲○○曾
    考領有普通重型機車駕駛執照，有卷附證號查詢汽車駕駛人
    資料可憑【（見臺灣臺南地方法院檢察署96年度相字第534
    號卷宗（下稱系爭相驗卷宗）第38頁】，對於上開規定，自
    不得諉稱不知，竟於本件交通事故發生時，在其所騎乘之上
    開重機車已搭載胞姐林雅鳳之情況下，又附載一非零星物品
    之拼圖畫框（見系爭相驗卷宗第21頁至第27頁），致上開重
    機車突然重心不穩左偏而與向右駛入機慢車優先道之被告丙
    ○○所駕駛之上開大客車發生擦撞，導致被害人林雅鳳死亡
    之結果，被告甲○○之過失行為，應為本應注意駕駛重機車
    附載坐人後，不得另載非零星物品，竟疏未注意於前踏板裝
    載一拼圖畫框致影響行車之安全，而非未注意車前狀況，因
    此，爰將原起訴書犯罪事實欄就被告甲○○上開過失行為之
    記載，補充更正如事實欄所述，附此敘明。
四、查被告丙○○係以駕駛營業用大貨車為業，係從事駕駛業務
    之人。被告丙○○於上開時、地，駕駛上開大客車不慎與被
    告甲○○所騎乘附載林雅鳳之機車發生碰撞，並造成被害人
    林雅鳳死亡、被告甲○○受有事實欄所記載傷害之結果，核
    被告丙○○所為係犯刑法第276條第2項之業務過失致死罪、
    刑法第284條第2項之業務過失傷害罪，被告甲○○所為係犯
    刑法第276條第1項之普通過失致死罪。被告丙○○以一過失
    行為同時觸犯上開二罪名，依刑法第55條之規定，應從一重
    刑法第276條第2項之業務過失致死罪處斷。又被告二人於肇
    事後，犯罪未被有偵查權之公務員或機關發覺前，即向據報
    到場處理之台南市警察局第三分局警員表明其等係肇事車輛
    之駕駛人而自首，並坦承犯行進而接受裁判，有上開道路交
    通事故現場圖備註欄之記載附卷可參（見系爭相驗卷宗第6
    頁），爰依刑法第62條前段自首之規定，減輕其刑。
五、本院審酌被告丙○○係以駕駛營業用大客車為業，竟疏於注
    意駕車變換車道時，應讓直行車先行，並注意安全距離，此
    疏失之駕駛行為，係本件交通事故發生之肇事主因，此過失
    程度經核非屬輕微，最後並造成被害人林雅鳳傷重死亡之嚴
    重結果，使被害人林雅鳳家屬與之天人永隔，及被告甲○○
    受有左大腿、左膝、左小腿、左足挫傷併擦傷等傷害，所生
    損害甚大，及被告甲○○騎乘普通重型機車附載坐人後，竟
    疏未注意於前踏板裝載一拼圖畫框影響行車之安全，致車輛
    失去重心左偏，為本件交通事故發生之肇事次因，惟念被告
    二人除本案外，並無其他犯罪行為遭判刑之紀錄，有台灣高
    等法院被告前案紀錄表2份附卷可參，素行尚佳，且犯罪後
    均已坦承犯行，其中被告甲○○部分，已與被害人家屬就民
    事損害賠償事宜達成和解，有和解書1份附卷可稽（見系爭
    相驗卷宗第123頁），犯後態度尚稱良好，且被害人林雅鳳
    為被告甲○○之胞姐至親等一切情狀，乃分別量處如主文所
    示之刑，並就被告甲○○部分，諭知易科罰金之折算標準。
    又被告二人犯罪之時間，係在96年4月24日之前，且所犯罪
    名又非中華民國96年罪犯減刑條例第3條所列不得減刑之範
    圍，應依同條例第2條第1項之規定，分別應減其宣告刑期2
    分之1，並諭知易科罰金之折算標準。另被告甲○○部分前
    未曾受有期徒刑以上刑之宣告，復有臺灣高等法院被告全國
    前案紀錄表1紙在卷可按，其經此教訓，當知謹慎，信無再
    犯之虞，本院認所宣告之刑，以暫不執行為適當，併諭知緩
    刑2年，以勵自新。至於被告丙○○部分，雖請求本院能為
    緩刑之諭知，然被告丙○○之過失行為為本件交通事故之肇
    事主因，就造成被告甲○○受有事實欄所記載之傷害、被害
    人林雅鳳死亡之結果，僅願理賠新台幣90萬元（見本院卷第
    85 頁），實難認對被告丙○○所宣告之刑，以暫不執行為
    適當，因此，被告丙○○為緩刑之請求部分，不應准許，附
    此敘明。
據上論斷，應依刑事訴訟法第273條之1第1項、第299條第1項前
段、第310條之2、第454條，刑法第276條第1項、第2項、第41條
第1項、第62條前段、第74條第1項第1款，刑法施行法第1條之1
，中華民國九十六年罪犯減刑條例第2條第1項第3款、第7條、第
9條，判決如主文。
本案經檢察官乙○○到庭執行職務。
中    華    民    國    98    年    1     月    23    日
                      交通法庭  法  官  陳淑勤
以上正本證明與原本無異。
如不服本判決應於收受本判決後10日內向本院提出上訴書狀，並
應敘述具體理由。如未敘述上訴理由者，應於上訴期間屆滿後20
日內向本院補提理由書狀（均須按他造當事人之人數附繕本）「
切勿逕送上級法院」。
                                書記官  謝國欽
中    華    民    國    98    年    1     月    23    日
附錄本案論罪科刑法條全文：
刑法第276條（過失致死罪）
因過失致人於死者，處二年以下有期徒刑、拘役或二千元以下罰
金。
從事業務之人，因業務上之過失犯前項之罪者，處五年以下有期
徒刑或拘役，得併科三千元以下罰金。


司法院資訊處製作；財團法人民間司法改革基金會備份。
